臺灣高等法院臺南分院刑事判決　　　　100年度上易字第103號
上　訴　人
即　被　告　丁柏芳
上列上訴人因家暴傷害案件，不服臺灣嘉義地方法院99年度易字
第867號中華民國99年12月31日第一審判決（起訴案號：臺灣嘉
義地方法院檢察署99年度偵字第3651號），提起上訴，本院判決
如下：
    主  文
上訴駁回。
    事  實
一、丁柏芳為吳志賢之妻，吳明福為吳志賢與前妻袁素沉（已歿
    ）所生之子，丁柏芳與吳志賢、吳明福分別具有家庭暴力防
    治法第3條第1款、第3款所定之家庭成員關係（黃玉嬌為吳
    志賢之前妻袁素沉與黃榮錦所生之女，嗣經他人收養，原判
    決誤載為黃玉嬌為吳志賢與前妻袁素沉所生之女）。丁柏芳
    於民國98年8月25日近16時許，在嘉義縣大林鎮○○里○○
    路19巷55號住處，因不滿吳志賢在其打電話時將電視音量調
    大，竟基於傷害他人身體之犯意，持寬約5、6公分之1捲膠
    帶砸向吳志賢胸口，致吳志賢受有前胸頓挫傷之傷害。吳明
    福見丁柏芳傷害吳志賢，即要求黃玉嬌掛掉丁柏芳電話，丁
    柏芳見黃玉嬌拔掉電話線，承上犯意持電話聽筒打黃玉嬌之
    左、右手肘，吳明福見狀從身後環抱丁柏芳雙手阻止，黃玉
    嬌乃趁隙逃往屋外，丁柏芳掙脫吳明福後又追出屋外隨手撿
    拾1根木棍毆打黃玉嬌右小腿，致黃玉嬌受有左肘、右手擦
    挫傷、右小腿瘀腫等傷害。丁柏芳因不滿黃玉嬌逃跑，於屋
    外持磚頭砸損吳明福所有停在屋外之車牌號碼7587-WS號自
    用小客車引擎蓋及鈑金洩憤（丁柏芳此部分所涉毀棄損壞罪
    嫌，另由檢察官為不起訴處分），並承前傷害犯意，於吳明
    福阻止其持磚頭砸車時，以磚頭打吳明福左手腕，致吳明福
    受有左手前臂撕裂1.5公分之傷害。
二、案經吳志賢、吳明福、黃玉嬌告訴臺灣嘉義地方法院檢察署
    檢察官偵查起訴。
    理  由
一、按被告以外之人於審判外之陳述，雖不符刑事訴訟法第159
    條之1至第159條之4之規定，而經當事人於審判程序同意作
    為證據，法院審酌該言詞陳述或書面陳述作成時之情況，認
    為適當者，亦得為證據；又當事人、代理人或辯護人於法院
    調查證據時，知有第159條第1項不得為證據之情形，而未於
    言詞辯論終結前聲明異議者，視為有前項之同意，刑事訴訟
    法第159條之5定有明文。查本案所引用具有傳聞性質之證據
    ，本院於準備程序及審判程序提示予檢察官及被告，均表示
    對於證據能力無意見，同意列為證據，或僅爭執其證明力（
    見本院卷第39至40頁、第61至63頁），本院審酌上開證據製
    作時之情況，並無違法不當之情事，認為以之作為證據應屬
    適當，且採納為證據，尚無礙被告於程序上之彈劾詰問權利
    ，而認上開證據合於刑事訴訟法第159條之5等規定，具有證
    據能力。
二、訊據被告丁柏芳固坦承有於上開時、地，與告訴人吳志賢、
    吳明福及黃玉嬌發生衝突之事實，惟矢口否認有何傷害犯行
    ，辯稱：當天下午是告訴人3人打伊，伊並沒有出手打傷告
    訴人3人。告訴人3人之傷勢不知從何而來，伊亦無持磚頭砸
    告訴人吳明福上開車輛云云。然查：
  (一)上開犯罪事實，業據證人即告訴人吳明福於另案即其被訴傷
    害案件警詢、偵查及本案偵查中證述：98年8月25日15時多
    近16時許，伊與告訴人吳志賢、黃玉嬌在上開地點客廳看電
    視，被告從樓上下來，到客廳打電話，看到告訴人吳志賢將
    電視音量調大，被告就拿電話旁邊膠帶打告訴人吳志賢，伊
    要告訴人黃玉嬌按掉電話，告訴人黃玉嬌按掉電話後，被告
    就用話筒打告訴人黃玉嬌，被告與告訴人黃玉嬌拉扯時，自
    己不慎跌倒，不知道撞到什麼東西，右上嘴唇破皮受傷，被
    告站起來後，還要打告訴人黃玉嬌，伊見情況不對就去抱住
    被告，並叫告訴人黃玉嬌出去，被告掙脫伊後，在門口地上
    拿了1支木棍，是平常告訴人吳志賢放在門口用作柺杖之用
    ，被告跑出去繼續追打告訴人黃玉嬌之小腿，告訴人黃玉嬌
    逃走，被告就隨地撿拾磚頭朝伊上開車輛砸，伊為了要阻止
    被告砸車，從後方抱住被告，被告掙脫，並用磚頭打伊左手
    腕等語（見另案警卷影卷第2至3頁、另案偵卷影卷第4頁背
    面、本案偵卷第9至10頁）；證人即告訴人黃玉嬌於另案即
    其被訴傷害案件警詢、偵查及本案偵查中證述：98年8月25
    日15時多近16時許，告訴人吳志賢、證人吳明福及伊在上開
    地點客廳看電視，被告從樓上下來，到客廳打電話，看到告
    訴人吳志賢將電視音量調大，被告就拿電話旁邊的寬約5、6
    公分包裹電線用的膠帶砸向告訴人吳志賢胸口，證人吳明福
    要伊按掉電話，伊拔掉電話線後，被告就拿話筒打伊左手肘
    、右手肘，伊與被告發生拉扯，拉扯時被告不慎跌倒，被告
    鼻子靠近嘴唇地方撞到椅背塑膠邊緣，後來被告爬起來追打
    伊，證人吳明福看到後就阻擋被告，伊往門外跑，被告掙脫
    證人吳明福後，又拿門口地上的1支木棍打伊的右小腿，後
    來伊就跑去躲起來，之後的事情沒有看到等語（見另案警卷
    影卷第6至7頁、另案偵卷影卷第4頁、本案偵卷第9頁）；及
    告訴人吳志賢於另案即其被訴傷害案件、本案偵查中證述：
    98年8月25日15時多近16時許，伊與證人吳明福、黃玉嬌在
    上開地點客廳看電視，被告在客廳打電話，伊將電視音量調
    大，被告就拿電話旁邊膠帶打伊胸口，證人吳明福要證人黃
    玉嬌按掉電話，證人黃玉嬌按掉電話後，被告就用話筒打告
    訴人黃玉嬌手，被告與告訴人黃玉嬌拉扯時，自己不慎跌倒
    ，不知道撞到什麼嘴唇受傷，被告站起來後，還要打告訴人
    黃玉嬌，證人吳明福過去抱住被告，並叫證人黃玉嬌出去，
    伊沒有看到被告在屋外打證人黃玉嬌，後來伊走到屋外，有
    看到被告拿磚頭砸吳明福的車等語（見另案偵卷影卷第4頁
    及其背面、本案偵卷第10頁），勾稽告訴人3人指證事發經
    過之基本事實相符，且衡以證人黃玉嬌因未親見，而未證述
    證人吳明福上開車輛遭被告持磚頭砸損，及證人吳志賢因未
    親見，而未證述證人黃玉嬌於逃出屋外後仍遭被告持木棍追
    打等情，足徵證人吳明福、黃玉嬌及吳志賢上開證述，應係
    己身親見親聞，而非勾串誣指之詞，否則其等就上開車輛遭
    被告砸損、證人黃玉嬌屋外仍遭被告追打等節，豈有未併為
    串供以求印證所有案發經過之理？又自卷附告訴人吳明福上
    開車輛鈑金受損照片4張以觀（見他字卷第5頁及其背面），
    益可證諸證人吳明福上開證述被告持磚砸損上開車輛，伊於
    阻止被告持磚砸車時，遭被告以磚頭打傷部分，顯非虛妄。
    而告訴人3人遭被告打傷，受有上開傷害乙節，亦有98年8月
    25日嘉義基督教醫院診斷證明書影本3紙在卷可按（見他字
    卷第3至4、6頁），足見告訴人3人上開指證情節，應屬信實
    而可採信。
  (二)被告雖辯稱：案發當日係告訴人3人毆打被告，告訴人3人之
    傷勢不知從何而來，且告訴人黃玉嬌案發當天曾與其夫打架
    ，臉上已有受傷，告訴人3人傷勢均非伊所為云云；但查：
    被告對告訴人3人提出傷害告訴部分，業據臺灣嘉義地方法
    院檢察署檢察官偵查終結，並以98年度偵字第7892、9453號
    不起訴處分認定證人3人無毆傷被告之犯行確定。縱使告訴
    人3人曾於上開時間毆傷被告，亦與被告基於傷害之犯意，
    接續毆傷告訴人3人無涉，尚不能據此推翻被告有接續毆傷
    告訴人3人之事實認定。再徵諸告訴人吳明福於案發日之15
    時55分15秒、16時7分59秒、16時10分15秒，接連多次撥打
    110求助，有告訴人吳明福98年9月手機通話明細附於另案被
    訴傷害偵查卷可稽（見另案交查卷36頁），倘告訴人3人果
    為加害人，而非被害人者，衡情其3人為避免犯行曝光，理
    應於衝突事件發生後，極力安撫被告，亟求其諒解，豈有於
    案發主動報警處理之理？又告訴人黃玉嬌因本件衝突所受傷
    勢，係在其左肘、右手、右小腿等部位，均與被告辯稱告訴
    人黃玉嬌案發當天與其夫打架受傷部位不同，是其所言不論
    是否屬實，均不足為其有利之認定。從而，被告聲請向告訴
    人黃玉嬌配偶所在新北市板橋區派出所調取監視器錄影資料
    ，即無調查之必要，附此敘明。
  (三)綜上所述，被告因與告訴人3人發生衝突，接續傷害告訴人3
    人，致其等受有上開傷害，堪以認定。被告上開所辯，均係
    飾卸情詞，不足採信。從而，本案事證已臻明確，被告上開
    傷害犯行，應予依法論科。
三、核被告丁柏芳所為，係犯刑法第277條第1項之傷害罪。另按
    稱家庭暴力者，謂家庭成員間實施身體或精神上不法侵害之
    行為，又稱家庭暴力罪者，謂家庭成員間故意實施家庭暴力
    行為而成立其他法律所規定之犯罪，家庭暴力防治法第2條
    第1款、第2款分別定有明文。查被告與告訴人吳志賢為夫妻
    ，告訴人吳明福為告訴人吳志賢之子，有告訴人吳志賢、吳
    明福戶籍謄本1紙在卷可佐（見另案交查卷影卷第6頁），是
    告訴人吳志賢、吳明福分別與被告有家庭暴力防治法第3條
    第1款、第3款之家庭成員關係，可資確認。是被告故意以暴
    力行為犯上開傷害罪，屬上開所稱之家庭暴力罪。另告訴人
    黃玉嬌為吳志賢之前妻袁素沉與黃榮錦所生之女，嗣經他人
    收養，有個人戶籍資料查詢結果在卷足憑（見本院卷第25頁
    ），故告訴人黃玉嬌與被告並無家庭暴力防治法第3條所定
    之家庭成員關係。公訴意旨認告訴人黃玉嬌為吳志賢與前妻
    袁素沉（已歿）所生之女，丁柏芳與黃玉嬌具有家庭暴力防
    治法第3條第3款所定之家庭成員關係，應有誤會。又被告係
    基於同一傷害犯意，於密切接近之時間、地點，傷害告訴人
    3人，依一般社會健全觀念，在時間差距上，難以強行分開
    ，應視為數個舉動之接續施行，合為包括之1行為予以評價
    ，屬接續犯。再被告以上開1個傷害行為，傷害告訴人3人，
    係1行為觸犯數罪名，為想像競合犯，應依刑法第55條前段
    之規定，從一重處斷之。
四、原審以被告罪證明確，因予適用刑法第277條第1項、第55條
    前段、第41條第1項前段，刑法施行法第1條之1第1項、第2
    項前段等規定；並審酌被告素行尚佳，有臺灣高等法院被告
    前案紀錄表1份在卷可參，及被告自承：國小肄業之智識程
    度，為大陸地區人民，80幾年時嫁來臺灣，已拿到臺灣地區
    身分證，目前沒有工作，父親已經往生，母親90歲，在臺灣
    地區無其他親人，亦無需要扶養之人，在大陸地區還有1個
    兒子（27歲），因其子肝不好，有時需要匯錢回去等家庭狀
    況，本件衝突僅因細故，接續傷害告訴人3人，致使告訴人3
    人受有上開傷害，且犯罪後均未向能告訴人3人表示歉意，
    未見其悔悟之心，惟念及告訴人3人所受之上開傷害尚非重
    大等一切情狀，量處被告有期徒刑2月，並諭知易科罰金之
    折算標準，及敘明被告所持以傷害告訴人吳志賢之膠帶1捲
    ，持以傷害告訴人黃玉嬌之電話聽筒，及持以傷害告訴人吳
    明福之磚頭，均無證據證明為被告所有之物，而被告持以傷
    害告訴人黃玉嬌之木棍，亦據告訴人吳明福於偵查中證述：
    係告訴人吳志賢供外出所用之柺杖等語明確，足認上開木棍
    並非被告所有之物，是均不予宣告沒收。本院經核原判決認
    事用法並無不合，量刑亦稱妥適。被告上訴意旨，猶執陳詞
    否認犯罪，為無理由，應予駁回。
據上論結，應依刑事訴訟法第368條，判決如主文。
本案經檢察官邱克斌到庭執行職務。
中    華    民    國   100    年    6     月    7     日
                  刑事第三庭    審判長法  官  陳義仲
                                      法  官  楊清安
                                      法  官  張季芬
以上正本證明與原本無異。
不得上訴。
                                      書記官  廖文靜
中    華    民    國   100    年    6     月    8     日
附錄本案論罪科刑法條
中華民國刑法第277條第1項
（普通傷害罪）
傷害人之身體或健康者，處3年以下有期徒刑、拘役或1千元以下
罰金。